【裁判字號】    98,交聲,617
【裁判日期】    981126
【裁判案由】    聲明異議
【裁判全文】
臺灣臺南地方法院交通事件裁定         98年度交聲字第617號
移送機關    交通部公路總局嘉義區監理所麻豆監理站
異議人即
受處分人    甲○○
                    號
上列異議人即受處分人因違反道路交通管理處罰條例案件，對於
交通部公路總局嘉義區監理所麻豆監理站民國98年5 月12日所為
之裁決處分（處分案號：麻監裁罰字第裁75-M00000000號）聲明
異議，本院裁定如下：
    主  文
原處分關於記違規點數壹點部分撤銷。
上開撤銷部分，甲○○不罰。
其餘異議駁回。
    理  由
一、原處分意旨略以：異議人即受處分人甲○○（下稱異議人）
    於民國98年4 月29日7 時2 分許，駕駛車號2023-SW 號自用
    小客車，沿臺南縣西港鄉西港村臺19線由北往南方向行駛，
    至該路段與縣173 線交岔路口處欲左轉時，未禮讓直行車先
    行，撞及由黃振原騎乘之車牌號碼282-GZP 號重型機車，致
    黃振原受有兩側上肢多處擦傷後，未對黃振原採取必要救護
    措施及依規定處置，並通知警察機關處理而逃逸，經臺南縣
    佳里分局警員認異議人有「轉彎車未讓直行車先行、駕駛汽
    車肇事致人受傷而逃逸」之違規行為而掣單舉發，嗣經移送
    機關即交通部公路總局嘉義區監理所麻豆監理站依道路交通
    管理處罰條例第48條第1 項第6 款、第62條第3 項（原裁決
    書漏未記載）、第4 項前段、第67條第3 項（原裁決書漏未
    記載）及第63條第1 項第1 款等規定，分別裁處異議人罰鍰
    新臺幣（下同）900 、6000元，吊銷駕駛執照，1 年內禁考
    及記違規點數1 點等處分。
二、本件聲明異議意旨略以：異議人於前揭時、地駕駛上開自小
    客車，因不慎與被害人發生擦撞，惟當時異議人確有協助幫
    忙對方把車扶正，亦詢問對方是否有受傷，然因未見對方有
    明顯受傷及要求賠償，且異議人因趕時間上班，以致一時未
    想到要留下連絡電話而離開現場，難認有肇事逃逸之主觀犯
    意及客觀行為，故對此提出異議，請求撤銷原處分等語。
三、按汽車駕駛人轉彎時，有轉彎車不讓直行車先行之情形者，
    處600 元以上1,800 元以下罰鍰，並記違規點數1 點，道路
    交通管理處罰條例第48條第1 項第6 款、第63條第1 項第2
    款定有明文。次按汽車駕駛人駕駛汽車肇事致人受傷或死亡
    者，應即採取救護措施及依規定處置，並通知警察機關處理
    ，不得任意移動肇事汽車及現場痕跡證據，違反者處3,000
    元以上9,000 元以下罰鍰；前項駕駛人肇事致人受傷而逃逸
    者，吊銷其駕駛執照，1 年內不得考領駕駛執照，道路交通
    管理處罰條例處罰條例第62條第3 項、第4 項前段及第67條
    第3 項分別定有明文。又按發生道路交通事故，駕駛人或肇
    事人應先為下列處置：一、事故地點在車道或路肩者，應在
    適當距離處豎立車輛故障標誌或其他明顯警告設施，事故現
    場排除後應即撤除。二、有受傷者，應迅予救護，並儘速通
    知消防機關。三、發生火災者，應迅予撲救，防止災情擴大
    ，並儘速通知消防機關。四、不得任意移動肇事車輛及現場
    痕跡證據。但無人傷亡且車輛尚能行駛，或有人受傷且當事
    人均同意移置車輛時，應先標繪車輛位置及現場痕跡證據後
    ，將車輛移置不妨礙交通之處所。五、通知警察機關。但無
    人受傷或死亡且當事人當場自行和解者，不在此限，道路交
    通事故處理辦法第3 條定有明文。是汽車駕駛人，駕駛汽車
    肇事致人受傷或死亡者，即負有(1)應即採取救護措施及依規
    定處置。(2)通知警察機關處理。(3)不得任意移動肇事汽車及
    現場痕跡證據之義務，如該汽車駕駛人有違背上述任一義務
    者，即可處3,000 元以上9,000 元以下罰鍰。
四、經查：
(一)異議人於98年4 月29日7 時2 分許，駕駛車號2023-SW 號自
    用小客車，沿臺南縣西港鄉西港村臺19線由北往南方向行駛
    ，至該路段與縣173 線欲左轉時，未禮讓直行車先行，撞及
    由黃振原騎乘之車牌號碼282-GZP 號重型機車，致黃振原受
    有兩側上肢多處擦傷後，未對黃振原採取必要救護措施及依
    規定處置，並通知警察機關處理而逃逸等情，業據異議人於
    其被訴公共危險罪一案（臺灣臺南地方法院檢察署98年度偵
    第7974號）偵查中坦認其確有肇事逃逸之犯行，核與證人黃
    振原證述情節相符，並有道路交通事故現場圖、道路交通事
    故調查報告表( 一) 、( 二) 各1 份及道路交通事故現場照
    片22幀及佳里醫療社團法人佳里醫院所出具被害人黃振原之
    診斷證明書1 紙附於該案警卷可稽，堪認上情屬實。
(二)其次，異議人另經警察機關以涉犯刑法第185 之4 肇事逃逸
    犯嫌，移送臺灣臺南地方法院檢察署檢察官偵辦，嗣檢察官
    綜合各項事證，認定異議人確有故意駕車逃逸之罪嫌，惟異
    議人未曾受有期徒刑以上刑之宣告，且其事後深表悔悟，並
    與被害人黃振原達成民事和解，爰參酌刑法第57條所列犯罪
    之手段、犯罪所生之危害及犯罪後之態度等事項，認以緩起
    訴為適當，命異議人當庭向被害人道歉，並立500 字以上悔
    過書1 份，且向被害人支付2 萬元之損害賠償，而於98年6
    月30日為緩起訴處分，緩起訴處分為1 年，並經臺灣高等法
    院臺南分院檢察署於98年7 月24日以98年度上職議字第2863
    號處分書駁回再議而確定等情，業經本院依職權調閱臺灣臺
    南地方法院檢察署98年度偵字第7974號偵查全卷查核無誤。
(三)另異議人於警詢時供稱：伊駕駛2023-SW 號自用小客車，沿
    西港鄉○○村○○○○○路，由北往南方向作左轉行駛等語（
    詳異議人於98年4 月29日警詢筆錄），復於上開公共危險案
    件98年6 月17日偵查中供承：伊當時有停留約15秒。當時伊
    也很緊張，就不知如何處理這件事。伊有問對方有無受傷。
    對方都沒有回應。伊有問他有沒有事情後，伊也忘記留連絡
    地址，亦未打電話報警或叫救護車等語（見前開偵查卷第9
    頁至第10頁），又被害人黃振原於警詢時指稱：伊當時沿西
    港鄉○○村○○○○○路，由南往北方向作直行行駛等語（詳
    被害人於98年4 月30日警詢筆錄），益徵異議人前揭、時地
    駕駛車牌號碼2023-SW 號自小客車，確未依道路交通安全規
    則，於左轉彎時注意前方直行之被害人黃振原，且禮讓被害
    人黃振原先行，並於肇事致人被害人黃振原受傷後，確有未
    即採取救護措施及依規定處置，並通知警察機關處理，不得
    任意移動肇事汽車及現場痕跡證據之行為，嗣並駕車逕行逃
    逸等違規行為無訛。
五、綜上所述，異議人於前揭時、地，駕車與被害人黃振原發生
    交通事故，致被害人黃振原受傷後，有未即採取救護措施及
    依規定處置，並通知警察機關處理，不得任意移動肇事汽車
    及現場痕跡證據之行為，嗣並駕車逕行逃逸等違規行為，足
    堪認定。則移送機關據此依道路交通管理處罰條例第62條第
    3 項、第4 項、第67條第3 項等規定，裁處異議人罰鍰6,00
    0 元，並吊銷駕駛執照，1 年內禁考等處分，核無違誤，異
    議人此部分之異議無理由，應予駁回；至移送機關就異議人
    「轉彎車未讓直行車先行」之違規行為，另依道路交通管理
    處罰條例第48條第1 項第6 款、第63條第1 項第1 款等規定
    ，裁處異議人罰鍰900 元，並記違規點數1 點之處分部分雖
    未據異議人聲明異議，惟按道路交通管理處罰條例第63條第
    2 項亦明定，已受吊扣或吊銷駕駛執照處分者，不予記點。
    從而，移送機關既經吊銷受處分人駕駛執照，仍為記點處分
    ，即難認為允洽，自應由本院將原處分中記違規點數1 點部
    分撤銷，並另為異議人如主文第2 項所示之不罰諭知，以資
    適法。
六、據上論斷，應依道路交通管理處罰條例第87條第2 項、道路
    交通案件處理辦法第19條、第20條前段，裁定如主文。
中    華    民    國    98    年    11    月    26    日
                        交通法庭  法  官  鄭燕璘
以上正本證明與原本無異。
如不服本裁定，應於收受送達後5日內向本院提出抗告狀。（應
附繕本）
                                  書記官  蔡明峰
中    華    民    國    98    年    11    月    26    日


司法院資訊處製作；財團法人民間司法改革基金會備份。
